【裁判字號】    99,交聲,1659
【裁判日期】    990727
【裁判案由】    聲明異議
【裁判全文】
臺灣高雄地方法院交通事件裁定        99年度交聲字第1659號
原處分機關  交通部公路總局高雄區監理所旗山監理站
異  議  人  甲○○
上列受處分人即異議人因違反道路交通管理處罰條例案件，對於
交通部公路總局高雄區監理所旗山監理站於民國99年6 月4 日所
為之處分（原處分案號：旗監違字第裁85-V00000000號），聲明
異議，本院裁定如下：
    主    文
原處分撤銷。
甲○○不罰。
    理    由
一、原處分意旨略以：受處分人即異議人甲○○（下稱異議人）
    駕駛車號ZE-4808 自用一般小貨車，於民國（下同）99年4
    月21日17時5 分許，行經屏東縣萬丹鄉○○路○段與萬順路
    有燈號管制之路口紅燈時，超越中興路北上停車線，而由屏
    東縣政府警察局屏東分局（下稱舉發機關）依法製單舉發，
    異議人對於舉發單拒簽，並於應到案日期98年5 月6 日前提
    出申訴，原處分機關仍認其有「不遵守道路交通標線之指示
    」違規，依道路交通管理處罰條例第60條第2 項第3 款之規
    定，裁處罰鍰新臺幣（下同）900 元等語。
二、本件異議意旨略以：伊當時駕駛系爭小貨車，沿中興路由南
    往北行駛，至系爭路口燈號顯示綠燈，伊要等候「直行紅燈
    左轉綠燈」標誌時才左轉，但伊車所在之內側快車道，後面
    有大卡車要直行北上，一直對伊車按喇叭，為了不阻礙後方
    車輛通行，伊才往前駛約1 個車身之距離，之後待北上燈號
    變紅燈，並出現左轉綠燈亮起，伊才左轉萬順路，站在萬順
    路慢車道旁之警員，就以紅色指揮棒將伊攔停舉發，因警員
    看不清上開路口燈號變化，就對伊做舉發，並不合理。爰提
    出聲明異議，請撤銷原處分等語。
三、按「汽車駕駛人，駕駛汽車有下列情形之一，而本章各條無
    處罰之規定者，處新臺幣900 元以上1800元以下罰鍰：三、
    不遵守道路交通標誌、標線、號誌之指示。」道路交通管理
    處罰條例第60條第2 項第3 款定有明文。
四、經查：
  (一)本件異議人於上開時地，駕駛車號ZE-4808 小貨車，南向北
    行經屏東縣萬丹鄉○○路○○道台27線）與萬順路（國道88
    號潮州線東西向快速道路高架路段「萬丹東港交流道」下方
    平面路）交岔路口，該路口設有標誌燈號管制，異議人停車
    超越南向北車道之停止線，經執勤員警製單舉發、移送裁罰
    等情，此有舉發單、裁決書、送達證書在卷可稽。
  (二)舉發機關雖以：停止線設於有號誌之交岔路口，用以指示行
    駛車輛停止之界線，車輛停止時其前懸部分不得伸越該線；
    本件異議人駕駛系爭小貨車於上開時地，該路口號誌顯示紅
    燈時，違規將該車駛出停止線，當時天氣晴朗、能見度良好
    ，執勤員警目睹違規過程，因而攔停舉發等語，且經執勤警
    員簡燕章於本院現場勘驗為同旨之陳述（參本院卷第6 、19
    頁）。然查：經本院現場勘驗時，關於南北向中興路一段（
    省道台27線）與東西向萬順路（國道88號快速道路交流道下
    方平面道路）路口，立於中興路北往南路邊，觀察該路口三
    時相燈號變化（秒數不計）之結果，顯示：(1)中興路南下、
    北上均綠燈時，車輛可直行及右轉；(2)中興路南下、北上直
    行均紅燈時，但有可左轉箭頭之綠燈號誌；(3)萬順路綠燈時
    ，中興路南北向均紅燈等情，有本院勘驗筆錄在卷可稽，並
    有舉發警員於勘驗現場提出燈號變化彩色照片4 紙可資佐證
    （參本院卷第20、23、24頁）。其次，舉發警員於勘驗現場
    提出該路口號誌變化照片拍攝所立基之位置，與本院勘驗時
    所立位置接近，同在中興路北向南右側路邊（旁有右轉萬順
    路之岔道），始得觀察該路口燈號之變化。然本件警員於舉
    發當時所在之位置，係在異議人由南左轉西後約70公尺之萬
    順路東向西慢車道路邊，該處與上開路口南北向燈號位置成
    約90度，客觀上無法看清該路口南北向燈號之變化甚明。又
    系爭路口上為國道88號高架快速道路，下有高架道路之基樁
    ，影響萬順路上部分視線，且該路口左右4 個上、下高架橋
    匝道圓弧斜角有矮欉安全島（參本院卷第24頁），亦不易看
    到中興路南向北燈號之變化，均足影響站在東向西萬順路慢
    車道旁觀察者之視覺判斷。從而，異議人究係於中興路南向
    北綠燈（可右轉）、紅燈（無左轉箭頭）、紅燈（有左轉箭
    頭）之何時段超越內側快車道停止線，尚屬不明，自無從逕
    認異議人有「不遵守道路交通標線之指示」之違規。
  (三)參以舉發機關亦函復：本件為警員簡燕章現場攔停製單舉發
    ，並無違規照片可提供等語明確（參本院卷第13頁），尚無
    具體之佐證；而舉發警員因囿於所佔位置之視覺角度，無法
    完整辨識上開燈號變化。是異議人上開所辯，尚屬無由。
五、綜上所述，原處分機關以異議人有上開違規，依道路交通管
    理處罰條例第60條第2 項第3 款規定，裁處異議人罰鍰900
    元，揆諸上開規定及說明，其認事用法，尚有未洽。為此，
    本件異議人之異議，為有理由。原處分既有上開瑕疵，應由
    本院將原處分撤銷，並諭知異議人不罰，以資適法。
據上論斷，依道路交通管理處罰條例第87條第2 項，道路交通案
件處理辦法第20條前段，裁定如主文。
中    華    民    國    99    年    7    月    27    日
                  交通法庭   法  官  李昆南
以上正本證明與原本無異。
如不服本裁定，應於收受送達後5日內向本院提出抗告狀。
中    華    民    國    99    年    7     月    28    日
                             書記官  莊永利

司法院資訊處製作；財團法人民間司法改革基金會備份。
